---
title: "Tarea 2"
author: "Sara"
date: "6 de febrero 2024"
format: html
editor: source
---

1. Estimando una media Poisson usando una inicial discreta. Supongan que son dueños de una compañía de transporte con una flota grande de camiones. Las descomposturas ocurren aleatoriamente en el tiempo y supóngase que el número de descomposturas durante un
intervalo de $t$ días sigue un distribución Poisson con media $λt$. El parámetro $λ$ es la tasa de descompostura diaria. Los posibles valores para $λ$ son $0.5$, $1$, $1.5$, $2$, $2.5$ y $3$, con respectivas probabilidades $0.1$, $0.2$, $0.3$, $0.2$, $0.15$ y $0.05$. Si uno observa $y$ descomposturas, entonces la probabilidad posterior de $λ$ es proporcional a 

$$g(λ) exp(−tλ)(tλ)y,$$
donde $g$ es la distribución inicial.

a. Si $12$ camiones se descomponen en un periodo de $6$ días, encontrar la probabilidad posterior para las diferentes tasas.

b. Encontrar la probabilidad de que no haya descomposturas durante la siguiente semana.

Hint: Si la tasa es $λ$, la probabilidad condicional de no descomposturas durante un periodo de $7$ días está dado por $\exp(−7λ)$. Se puede calcular esta probabilidad predictiva multiplicando la lista de probabilidades condicionales por las probabilidades posteriores de $λ$ y encontrando la suma de los productos

2. Estimando una proporción y predicción de una muestra futura. Un estudio reporta sobre los efectos de largo plazo de exposición a bajas dosis de plomo en niños. Los investigadores analizaron el contenido de plomo en la caída de los dientes de leche. De los niños cuyos dientes tienen un contenido de plomo mayor que $22.22$ ppm, $22$ eventualmente se graduaron de la preparatoria y $7$ no. Supongan que su densidad inicial para $p$, la proporción de todos tales niños que se graduaron de preparatoria es $beta(1, 1)$, y posterior es $beta(23, 8)$.

a. Encontrar un intervalo estimado de $90 %$ para $p$.

b. Encontrar la probabilidad de que $p$ exceda 0.6.

3. Estimando una media normal posterior con una inicial discreta. Supongamos que están interesados en estimar el promedio de caida de lluvia por año $µ$ en (cm) para una ciudad grande del Centro de México. Supongan que la caída anual individual $y_1 , . . . , y_n$ son obtenidas de una población que se supone $N (µ, 100)$. Antes de recolectar los datos, supongan que creen que la lluvia media puede estar en los siguiente valores con respectivas probabilidades

```{r}
miu = c(20,30,40,50,60,70)

g_miu = c(0.1, 0.15, 0.25, 1, 0.25, 0.15, 0.1)
```

a. Supongan que se observan los totales de caída de lluvia $38.6$, $42.4$, $57.5$, $40.5$, $51.7$, $67.1$, $33.4$, $60.9$, $64.1$, $40.1$, $40.7$ y $6.4$. Calcular la media.

b. Calcular la función de verosimilitud utilizando como estadística suficiente la media $ȳ$.

* Calcular las probabilidades posteriores para $µ$

* Encontrar un intervalo de probabilidad de $80 %$ para $µ$.

4. Modelo muestral Cauchy. Supongan que se observa una muestra aleatoria $y_1 , . . . , y_n$ de una densidad Cauchy con parámetro de localización $θ$ y parámetro de escala $1$. Si una inicial uniforme se considera para $θ$, entonces la densidad posterior, ¿cuál es? Supongan que se observan los datos $0, 10, 9, 8, 11, 3, 3, 8, 8, 11$.

a. Calcula un grid para $θ$ de $-2$ a $12$ en pasos de $0.1$

b. Calcula la densidad posterior en este grid.

c. Grafica la densidad y comenten sobre sus características principales.

d. Calcula la media posterior y desviación estándar posterior.

5. Robustez Bayesiana Supongan que están a punto de lanzar una moneda que creen que es honesta. Si $p$ denota la probabilidad de obtener sol, entonces su mejor creencia es que $p = 0.5$

Adicionalmente, creen que es altamente probable que la moneda sea cercana a honesta, lo que cuantifican como $P (0.44 ≤ p ≤ 0.56) = 0.9$. Consideren las siguientes dos iniciales para $p$:

P1 $p ∼ beta(100, 100)$

P2 $p ∼ 0.9beta(500, 500) + 0.1beta(1, 1)$

a. Simular $1000$ valores de cada densidad inicial P1 y P2. Resumiendo las muestras simuladas, mostrar que ambas iniciales concuerdan con las creencias iniciales acerca de la probabilidad $p$ del lanzamiento de moneda.

b. Supongan que lanzan la moneda $100$ veces y obtienen $45$ soles. Simular $1000$ valores de las distribuciones posteriores P1 y P2, y calcular intervalos de probabilidad del $90 %$.

c. Supongan que sólo observan $30$ soles de los $100$ lanzamientos. Nuevamente simular $1000$ valores de las dos posteriores y calcular intervalos de probabilidad del $90 %$.

d. Viendo los resultados de (b) y (c), comentar sobre la robustez de la inferencia con respecto a la elección de la densidad inicial en cada caso.

6. Aprendiendo de datos agrupados. Supongan que manejan en carretera y típicamente manejan a una velocidad constante de $70km/h$. Un día, rebasan un carro y son rebasados por $17$ carros. Supongan que las velocidades son distribuídas $N (µ, 100)$. Si rebasan $s$ carros y son rebasados por $f$ ,

a. ¿Cuál es la verosimilitud de $µ$?

b. Asignando una densidad inicial plana para $µ$, si $s = 1$ y $f = 17$, graficar la densidad
posterior de $µ$.

c. Usando la densidad encontrada en (a), encontrar la media posterior de $µ$.

d. Encontrar la probabilidad de que la velocidad promedio de los carros exceda $80$ km/h.

7. *Problema de Behrens-Fisher*. Supongan que se observan dos muestras normales independientes, la primera se distribuye de acuerdo a una $N(µ_1 , σ_1^2)$ y la segunda de acuerdo a $N(µ_2 , σ_2^2)$ . Denoten la primera muestra por $x_1 , . . . , x_m$ y la segunda muestra por $y_1 . . . , y_n$

Supongan también que los parámetros $θ = (µ_1 , σ_1^2 , µ_2 , σ_2^2 )$ tienen la distribución inicial vaga
dada por:

$$g(θ) ∝ \frac{1}{σ_1^2 σ_2^2 }$$

a. Encontrar la densidad posterior. Mostrar que los vectores $(µ_1 , σ_1^2 )$ y $(µ_2 , σ_2^2 )$ tienen distribuciones posteriores independientes.

b. Describir cómo simular la densidad posterior conjunta de $θ$.

c. Los siguientes datos dan la longitud de la mandíbula en mm para $10$ chacales machos y $10$ chacales hembras en la colección del Museo Británico. Usando simulación, encontrar la densidad posterior de la diferencia en la longitud media de las mandíbulas entre
los sexos. ¿Hay suficiente evidencia para concluir que los machos tienen una longitud promedio mayor que las hembras?

```{r}
Machos = c(120, 107, 110, 116, 114, 111, 113, 117, 114, 112)
Hembras = c(110, 111, 107, 108, 110, 105, 107, 106, 111, 111)
```


8. *Estimando los parámetros de una densidad Poisson/Gamma*. Supongamos que $y_1,... ,y_n$
es una muestra aleatoria de una densidad Poisson/Gamma:
$$f (y|a, b) =\frac{Γ(y + a)}{Γ(a)y! }\frac{b^a}{(b + 1)^{y+a}}$$

donde $a ≥ 0$, $b ≥ 0$. Esta densidad es un modelo apropiado para conteos que muestran más dispersión que la que predice un modelo Poisson. Supongamos que $(a, b)$ tiene asignada la inicial no informativa proporcional a $1/(ab)$. Si transformamos a los parámetros $θ_1 = \log(a)$ y $θ_2 = \log(b)$, la densidad posterior es proporcional a 

$$g(θ_1 , θ_2 ) ∝\prod_{i=1}^n\frac{Γ(yi + a}{Γ(a)y_i !}\frac{b^a}{(b + 1)^{yi +a}}$$

donde $a = \exp(θ_1 )$ y $b = \exp(θ_2 )$. Usa este marco para modelar los datos obtenidos por Gilchrist (1984), en los que una serie de $33$ trampas de insectos fueron puestas sobre varias dunas de arena y se registra el número de diferentes insectos atrapados sobre un tiempo fijo.
El número de inssectos en las trampas se muestran a continuación:

```{r}
insectos = c(2,5,0,2,3,1,3,4,3,0,3
             2,1,1,0,6,0,0,3,0,1,1
             5,0,1,2,0,0,2,1,1,1,0)
```

Calculando la densidad posterior sobre una retícula, simular $1000$ extracciones de la densidad conjunta posterior de $(θ_1 , θ_2 )$. De la muestra simulada, encontrar intervalos estimados de $90 %$ para los parámetros $a$ y $b$.
