---
title: "Tarea 4"
author: "Iván, Alberto, Sara y Val"
format: html
editor: visual
---

1.  Spiegelhalter et al. (1995) analiza la mortalidad del escarabajo del trigo en la siguiente tabla, usando BUGS.

```{r}

```

2.  Consideren las siguientes dos distribuciones condicionales completas, analizadas en el ar- tículo de Casella y George (1992) que les incluí como lectura:

```{r}

```

3.  Supongan que una variable aleatoria y se distribuye de acuerdo a la densidad poli-Cauchy:

```{r}

```

4.  Supongan que el vector $(X,Y)$ tiene una función de distribución conjunta:

```{r}

```

5.  Supongan que se tiene una matriz de 4 × 4 de variables aleatorias Bernoulli, y la denotamos por $[X_{ij}]$, y sea $N(X)$ el número total de éxitos en $X$ (la suma de $X$) y $D(X)$ es el total de vecinos de dichos éxitos (horizontales o verticales) que difieren. Por ejemplo,

```{r}

```

6.  Considera los siguientes números: $$0.4, 0.01, 0.2, 0.1, 2.1, 0.1, 0.9, 2.4, 0.1, 0.2$$ Usen la distribución exponencial $Y_i ∼ exp (θ)$ para modelar estos datos y asignen una inicial sobre log $θ$.

<!-- -->

a)  Definan los datos en WinBUGS (u OpenBUGS). Usen θ = 1 como valor inicial.

```{r}

```

b)  Escriban el código para el modelo.

```{r}

```

c)  Compilen el modelo y obtengan una muestra de 1000 iteraciones después de descartar las 500 iteraciones iniciales como burnin.

```{r}

```

d)  Monitoreen la convergencia gráficamente usando gráficas ’trace’ y de autocorrelación.

```{r}

```

e)  Obtengan estadísticas sumarias posteriores y densidades para $θ$, $1/θ$ y $log θ$

```{r}

```

f ) Con los datos el primer inciso, ahora usen las distribuciones (i) gamma (ii) log-normal para modelar los datos, así como (iii) normal para los logaritmos de los valores origi- nales. En todos los modelos hagan un ejercicio similar al de los numerales previos, y comparen los resultados obtenidos bajo todos los modelos. Hagan todos los supuestos que tengan que hacer.

```{r}

```
