---
title: "Tarea5"
author: "Alberto, Ivan, Sara, Valeria"
format: pdf
editor: source
---
# Tarea 5

```{r echo=FALSE, message=FALSE}
library(rstan)

```

## 1. hierarchical_betaBlocker

Los datos en el archivo hierarchical_betaBlocker.csv muestran los resultados de 22 ensayos incluídos en un meta-análisis de datos de ensayos clínicos sobre el efecto de los beta-bloqueadores en la reducción de riesgo de infarto.
   
El objetivo de este meta-análisis es determinar un estimador robusto del efecto de los beta-bloqueadores combinando información de un rango de estudios previos.

### a. Posterior 

Comienza suponiendo que el número de muertes en los grupos de control (\$r^c_i\$) y de tratamiento (\$r^t_i\$) de cada ensayo están dados por distribuciones binomiales de la forma: \$r^c_i ∼ Bin (n^c_i , p^c_i)\$ y \$r^t_i ∼ Bin (n^t_i, p^t_i)\$, donde \$(n^c_i , n^t_i)\$ son el número de individuos en los grupos de control y tratamiento respectivamente.

Adicionalmente suponer que las probabilidades de mortalidad en los conjuntos de control y tratamento están dados por: \$logit(p^c_i) = μ_i\$ y \$logit(p^t_i) = μ_i + δ_i\$. Se espera que \$δ_i < 0\$ si los beta-bloqueadores tienen el efecto deseado. Se asumen las siguientes iniciales para los parámetros: \$μ_i ∼ N (0, 10)\$ y \$δ_i ∼ N (0, 10)\$.

Estimar la posterior para \$δ_i\$ usando el modelo indicado. Notar que para este modelo no hay interdependencia entre los estudios.

```{r echo=FALSE}

# Cargamos los datos
data <- read.csv('hierarchical_betaBlocker.csv')

```

El problema que estamos abordando es el de estimar la efectividad de los beta-bloqueadores en la reducción del riesgo de infarto. Para ello, tenemos datos de 22 ensayos clínicos, cada uno con información sobre el número de muertes en los grupos de tratamiento y control, así como el tamaño de la muestra en cada grupo.

Buscamos estimar la diferencia en la probabilidad de mortalidad entre los grupos de tratamiento y control, representada por \$δ_i\$​. Esta diferencia se modela utilizando un enfoque de regresión logística, donde las probabilidades de mortalidad en los grupos de tratamiento \$(p^t_i​)\$ y control \$(p^c_i​)$ se expresan en términos de los parámetros \$μ_i\$​ y \$δ_i\$​, respectivamente.

Sabemos que:

* \$μ_i\$​ representa la probabilidad logit de mortalidad en el grupo de control
* \$δ_i\$​ representa la diferencia en la probabilidad de mortalidad entre los grupos de tratamiento y control.

De acuerdo a los datos, especificamos el siguiente modelo en stan:

```{r}

# Modelo en Stan
stan_code <- '
data {
  int<lower=0> J;           // Número de estudios
  int rt[J];                // Número de muertes en tratamiento
  int nt[J];                // Tamaño de la muestra en tratamiento
  int rc[J];                // Número de muertes en control
  int nc[J];                // Tamaño de la muestra en control
}

parameters {
  real delta[J];            // Efecto del tratamiento
  real mu[J];               // Efecto del control
}

model {
  for (j in 1:J) {
    mu[j] ~ normal(0, 10);      // Priori para el efecto del control
    delta[j] ~ normal(0, 10);   // Priori para el efecto del tratamiento
    
    // Verosimilitud de los datos
    rc[j] ~ binomial_logit(nc[j], mu[j]);                             // Verosimilitud del control
    rt[j] ~ binomial_logit(nt[j], mu[j] + delta[j]);                   // Verosimilitud del tratamiento
  }
}
'

# Compilar el modelo
stan_model <- stan_model(model_code = stan_code)

```

```{r echo=FALSE, message=FALSE}

# Datos para Stan
stan_data <- list(
  J = nrow(data), # Número de estudios
  rt = data$rt,
  nt = data$nt,
  rc = data$rc,
  nc = data$nc,
  N = data$N
)


# Muestreo de la distribución posterior
stan_samples <- sampling(stan_model, data = stan_data, iter = 1000, chains = 4)

```


A continuación presentamos una gráfica para observar el rango de valores para cada \$\mu_i\$


```{r}

plot(stan_samples, pars = c("mu"))

```

A continuación presentamos una gráfica para observar el rango de valores para cada \$\delta_i\$

```{r}

plot(stan_samples, pars = c("delta"))

```

FInalmente, presentamos los histogramas para las distribuciones posteriores para cada \$\mu_i\$ y \$\delta_i\$

```{r}

# Extraer muestras de la posterior para mu y delta
posterior_samples <- extract(stan_samples)

# Obtener muestras de la posterior para mu y delta
mu_samples <- posterior_samples$mu
delta_samples <- posterior_samples$delta

```

Histogramas de las posteriores de \$\mu_i\$

```{r}

# Graficar las distribuciones posteriores de mu y delta para cada estudio

par(mfrow = c(5, 5))
  
for (i in 1:22) {

  # Histograma de mu para el estudio i
  hist(mu_samples[, i], main = paste("estudio", i), xlab = "mu", col = "#379b9b")

}

```

Histogramas de las posteriores de \$\delta_i\$

```{r}
par(mfrow = c(5, 5))

for (i in 1:22) {
  
  # Gráfico de densidad kernel de delta para el estudio i
  hist(delta_samples[, i], main = paste("estudio", i), xlab = "delta", col = "#379b9b")

}


```

Conclusiones: 

* Variabilidad entre estudios: Como podemos observar, hay una amplia variabilidad en las distribuciones posteriores de \$δ_i\$​, esto podría indicar que el efecto de los beta-bloqueadores varía según el contexto o las características de cada estudio.

* Efecto del tratamiento: La media de las \$\delta_i\$ se encuentran en el rango entre -0.77 y 0.53, sin embargo existe una clara tendencia a ser negativas, lo que indica que los beta-bloqueadores tienen un efecto beneficioso significativo en la reducción del riesgo de infarto en la mayoría de los estudios.


### b. modelo jerárquico

Un marco alternativo es un modelo jerárquico donde se supone que hay una distribución común para todos los ensayos tal que \$δ_i ∼ N (d, σ^2)\$. Suponiendo las siguientes distribuciones iniciales de estos parámetros estimar este modelo: \$d ∼ N (0, 10)\$, \$σ^2 ∼ Cauchy(0, 2.5)\$


Ajustaremos el modelo para obtener un modelo jerárquico  que supone que todos los efectos del tratamiento \$δ_i\$ se distribuyen normalmente con una media común \$d\$ y una desviación estándar común \$σ\$

```{r}

# Modelo en Stan
stan_code <- '
data {
  int<lower=0> J;           // Número de estudios
  int rt[J];                // Número de muertes en tratamiento
  int nt[J];                // Tamaño de la muestra en tratamiento
  int rc[J];                // Número de muertes en control
  int nc[J];                // Tamaño de la muestra en control
}

parameters {
  real delta[J];            // Efecto del tratamiento
  real mu[J];                  // Media común de los efectos del tratamiento
  real<lower=0> sigma_sq;      // Desviación estándar común de los efectos del tratamiento
  real d;
}

model {
  d ~ normal(0, 10);           // Priori para la media común
  sigma_sq ~ cauchy(0, 2.5);   // Priori para la sd común de los efectos del tratamiento
  delta ~ normal(d, sigma_sq);  // Modelo jerárquico para los efectos del tratamiento
  
  for (j in 1:J) {
    mu[j] ~ normal(0, 10);       // Priori para la media común de los  efectos del tratamiento
    rc[j] ~ binomial_logit(nc[j], mu[j]);                           // Verosimilitud del control
    rt[j] ~ binomial_logit(nt[j], mu[j] + delta[j]);                // Verosimilitud del tratamiento
  }
}
'


# Compilar el modelo
stan_model <- stan_model(model_code = stan_code)

```

```{r}

# Datos para Stan
stan_data <- list(
  J = nrow(data), # Número de estudios
  rt = data$rt,
  nt = data$nt,
  rc = data$rc,
  nc = data$nc,
  N = data$N
)


# Muestreo de la distribución posterior
stan_samples <- sampling(stan_model, data = stan_data, iter = 10000, chains = 4)

```

A continuación presentamos una gráfica para observar el rango de valores para \$\mu\$

```{r}

plot(stan_samples, pars = c("mu"))

```

A continuación presentamos una gráfica para observar el rango de valores para cada \$\delta\$

```{r}

plot(stan_samples, pars = c("delta"))

```

FInalmente, presentamos los histogramas para las distribuciones posteriores para cada \$\mu_i\$ y \$\delta_i\$

```{r}

# Extraer muestras de la posterior para mu y delta
posterior_samples <- extract(stan_samples)

# Obtener muestras de la posterior para mu y delta
mu_samples <- posterior_samples$mu
delta_samples <- posterior_samples$delta

```

Histogramas de las posteriores de \$\mu_i\$

```{r}

# Graficar las distribuciones posteriores de mu y delta para cada estudio

par(mfrow = c(5, 5))
  
for (i in 1:22) {

  # Histograma de mu para el estudio i
  hist(mu_samples[, i], main = paste("estudio", i), xlab = "mu", col = "#379b9b")

}

```

Histogramas de las posteriores de \$\delta_i\$

```{r}
par(mfrow = c(5, 5))

for (i in 1:22) {
  
  # Gráfico de densidad kernel de delta para el estudio i
  hist(delta_samples[, i], main = paste("estudio", i), xlab = "delta", col = "#379b9b")

}


```

conclusiones:

* Como vemos, la diferencia principal entre este modelo jerárquico y el modelo anterior radica en cómo se modela la variabilidad entre los efectos del tratamiento:
  
  * En el modelo original, se suponía que cada efecto del tratamiento \$δ_j\$ tenía su propia distribución independiente, con su propia media y desviación estándar, por lo que no hay un mecanismo para compartir información entre los diferentes efectos del tratamiento. 
  
  * En el modelo jerárquico, en cambio, se introduce una distribución común para todos los efectos del tratamiento. Esto se logra al modelar cada \$δ_j\$ como una muestra de una distribución normal con una media común \$μ\$ y una desviación estándar común \$σ\$. Esta estructura jerárquica permite que los efectos del tratamiento compartan información entre sí.

  * Variabilidad entre estudios: Como podemos observar, hay una variabilidad considerablemente menor en las distribuciones posteriores de \$δ_i\$ en comparación con las del modelo anterior​, esto indica que el efecto de los beta-bloqueadores varía poco según el contexto o las características de cada estudio pues están relacionados entre sí.

  * Efecto del tratamiento: La media de las \$\delta_i\$ se encuentran en el rango entre -0.37 y -0.09, presentando una clara tendencia a ser negativas, lo que indica que los beta-bloqueadores tienen un efecto consistente y considerablemente beneficioso en la reducción del riesgo de infarto en todos los estudios.


### c. Estimación

Para un ensayo fuera de la muestra suponer que se sabe que \$μ_i = 2.5\$. Usando la esti-
mación de \$δ\$ del estudio cruzado, estimar la reducción en probabilidad para un paciente
que toma beta-bloqueadores.

Con \$μ_i = 2.5\$ tenemos información sobre la probabilidad de mortalidad en el grupo de control del ensayo específico. Queremos estimar la reducción en la probabilidad de mortalidad para un paciente que toma beta-bloqueadores, basándonos en la estimación de 
\$δ\$ del estudio cruzado.

* Para el grupo de control: \$p_c = logit^{−1}(\mu_i) = logit^{−1}(2.5)\$
* Para el grupo de tratamiento: \$p_t = logit^{−1}(\mu_i\delta_{estudio cruzado}) = logit^{−1}(2.5 + \delta_{estudio cruzado})\$
* La reducción en la probabilidad de mortalidad sería: Reducción = \$p_c − p_t\$
​
```{r}

reducciones_probabilidad_samples <- numeric(22)

# Para el grupo de control
mu_i <- 2.5
p_c <- plogis(mu_i)

means_delta <- apply(delta_samples, 2, mean)
#mean_delta <- mean(means_delta) # media del estudio cruzado

# Para el grupo de tratamiento 
#delta_estudio_cruzado <- mean_delta  

p_t <- plogis(mu_i + means_delta)


# Reducción en la probabilidad de mortalidad
reduccion_probabilidad <- p_c - p_t
# Crear un data frame con los resultados
resultados <- data.frame(
  "p_c" = p_c,
  "p_t" = p_t,
  "Reduccion" = reduccion_probabilidad
)

# Imprimir el data frame
print(resultados)

```

### d. 

Estimar un modelo con sólo valores constantes \$δ\$ y \$μ\$ a través de los ensayos. Graficar la posterior de \$δ\$, y comparar con el estimador del modelo jerárquico del estudio.

```{r}

# Modelo en Stan
stan_code <- '
data {
  int<lower=0> J;           // Número de estudios
  int rt[J];                // Número de muertes en tratamiento
  int nt[J];                // Tamaño de la muestra en tratamiento
  int rc[J];                // Número de muertes en control
  int nc[J];                // Tamaño de la muestra en control
}

parameters {
  real delta;               // Efecto constante del tratamiento
  real mu;                  // Efecto constante del control
}

model {
  mu ~ normal(0, 10);       // Priori para el efecto del control
  delta ~ normal(0, 10);    // Priori para el efecto del tratamiento
  
  for (j in 1:J) {
    rc[j] ~ binomial_logit(nc[j], mu);                           // Verosimilitud del control
    rt[j] ~ binomial_logit(nt[j], mu + delta);                   // Verosimilitud del tratamiento
  }
}
'

# Compilar el modelo
stan_model <- stan_model(model_code = stan_code)

```

```{r}

# Datos para Stan
stan_data <- list(
  J = nrow(data), # Número de estudios
  rt = data$rt,
  nt = data$nt,
  rc = data$rc,
  nc = data$nc,
  N = data$N
)

# Muestreo de la distribución posterior
stan_samples <- sampling(stan_model, data = stan_data, iter = 10000, chains = 4)

```

Graficamos la posterior de \$\delta\$ y su histograma

```{r}

# Graficar la posterior de delta
plot(stan_samples, pars = "delta")

```

```{r}

posterior_samples <- extract(stan_samples)

par(mfrow = c(1, 1))

# Histograma de las muestras posteriores de delta
hist(posterior_samples$delta, breaks = 30, col = "#379b9b", xlab = "Delta", ylab = "Frecuencia", main = "Histograma de Delta")


```


Conclusiones:

* Complejidad del modelo: El modelo con solo valores constantes es menos complejo que el modelo jerárquico, ya que no tiene parámetros aleatorios ni estructura jerárquica.
* Flexibilidad: El modelo jerárquico permite que los efectos del tratamiento \$δ\$ y del control \$μ\$ varíen entre los ensayos, lo que captura mejor la heterogeneidad entre los estudios.
* Observamos que la media de delta en este modelo es de -0.26 lo que refuerza el efecto beneficioso que observamos en el modelo jerárquico.