---
title: "Propuesta"
author: "Alberto, Ivan, Sara, Valeria"
format: pdf
editor: visual
---

# Propuesta de Proyecto Final

```{r message=FALSE}
library(bayesrules)
library(tidyverse)
```


## Introducción

De acuerdo con wikipedia, en la plataforma de Spotify se tiene acceso a más de 100 millones de canciones. Algunas canciones son más populares que otras. Si definimos a la variable $Y$ como un rating de popularidad con $Y \in [0,100]$. En general, entre más  reporducciones recientes tenga una  una canción, su rating de popularidad será mayor.

Sabemos que la popularidad de una canción, no siempre es reflejo de su calidad, popularidad a largo plazo, o popularidad afuera de la audiencia de Spotify.

Además del artista hay otras características que hacen popular a una canción, como la "valencia", que define que tan alegre suena una pieza.

Para el proyecto nos enfocaremos en entender:

  * Cual es la popularidad típica de una canción en Spotify?
  * Hasta donde influye el artista en la popularidad de la canción?
  * Para un sólo artista, cómo varía la popularidad de sus canciones?
  * Como influye la valencia en la popularidad de una canción?

## Datos

Para este proyecto usaremos la base de datos "spotify" del paquete "bayesrules".



```{r}
data(spotify)
glimpse(spotify)
nlevels(spotify$artist)
```

La base de datos consta de 350 canciones de 44 artistas.

## Métodos:

Para nuestro proyecto planeamos hacer tres tipos de modelos:

  * **Modelo con parámetros homogéneos:** Modelar la popularidad de las canciones sin tomar en cuenta el artista.
  * **Modelo con parámetros heterogéneos:** Modelar la popularidad de las canciones tomando en cuenta a los artistas que las interpretan.
  * **Modelo Jerárquico** Una alternativa intermedia donde permitimos que la distribución inicial sobre la popularidad pueda adaptarse a los datos. 
Y comparar sus distribuciones predictivas con los datos observados, para ver cuál modela mejor y porqué.
  * **Modelo Jerarquico con DAG**: Haremos un DAG para agregar al modelo jerárquico la variable de valencia.




